【裁判字號】    89,訴,838
【裁判日期】    890609
【裁判案由】    違反槍砲彈藥刀械管制條例
【裁判全文】
臺灣高雄地方法院刑事判決                          八十九年度訴字第八三八號
    公  訴  人  臺灣高雄地方法院檢察署檢察官
    被      告  甲○○
    選任辯護人  鄧國璽  律師
右列被告因違反槍砲彈藥刀械管制條例案件，經檢察官提起公訴（八十八年度偵字第
二三五九五號），本院判決如左：
    主  文
甲○○未經許可，持有獵槍，處有期徒刑捌月，併科罰金新台幣參萬元，罰金如易服
勞役以新台幣玖佰元即銀元參佰元折算壹日，緩刑參年。土造獵槍壹支沒收。
    事  實
一、甲○○與柯正利（另為不起訴處分）、柯民強（另為不起訴處分）二人於民國八
    十八年九月二十一日某時許，分由甲○○未經許可，持有乙枝土製可發射子彈具
    有殺傷力之土造無照獵槍一支，另由柯正利持有經主管機關許可之有執照土造獵
    槍乙枝與火藥乙罐、底火乙罐、鐵珠乙小包與火藥填充器三支等物，並由柯民強
    駕駛車牌號碼ＶＲ─二六八一號自小客車，搭載柯正利與甲○○二人，一起至高
    雄縣美濃鎮龍肚里茶頂山上打獵，嗣於八十八年九月二十一日下午二時五十分許
    ，在高雄縣美濃鎮○○里○○○○○道路為警查獲，並扣得上述無照土造獵槍乙
    支。
二、案經高雄縣警察局六龜分局報請臺灣高雄地方法院檢察署檢察官偵查起訴。
    理  由
一、訊據被告固坦承持有上開無照獵槍被查獲之事實不諱，惟矢口否認有違反槍砲彈
    藥管制條例之犯行，辯稱：伊持有被查獲之獵槍係伊與柯正利、柯民強二人於八
    十八年九月二十一日在美濃鎮茶頂山上打山豬時拾獲，嗣下山途中時於產業道路
    遭警盤查時查獲，因礙於拾獲至遭警查獲之時間相當短促，被告實無法為系爭獵
    槍辦理登記及領照手續，是被告並無非法持有之故意云云。惟查同案被查獲之人
    柯正利於警訊中供稱：當場經警查獲有我及柯明強、甲○○等三人共同持有土造
    獵槍兩支及火藥一罐、、、等物。又供稱：土造獵槍其中乙支是我所有及火藥一
    罐、、、等均是我所有的，另外乙支長槍是甲○○所有的等語。又供稱：我持有
    獵槍有執照、、、另外乙支獵槍是甲○○所持有的，沒有申請槍照等語。另同案
    被查獲之人柯民強於警訊中供稱：兩把槍一把是我父親柯正利的有槍照，另一把
    是甲○○的無槍照。又供稱：我們三人共同持這兩把被查獲之兩把槍至美濃打山
    豬等語。則依上開同時被查獲之人柯正利與柯民強所述，尚難認定本件被查獲之
    無照獵槍係被告於上山打完獵後於下山途中所拾獲而來不及向警方申請執照登記
    ，蓋若係被告於打完獵下山時所拾獲，依一般經驗法則，被告與同時被查獲之柯
    正利與柯民理應於被警查獲時，皆應及時向警方陳述該事實，始符合常情，惟被
    告等於警訊中並未有上開陳述，是被告所辯，實難採信，並有扣案之土造獵槍一
    支可參，而上開土造獵槍，經送內政部警政署刑事警察局以性能檢驗法鑑驗結果
    認：送鑑土造獵槍壹枝，認係以擊槍管底部導火孔之底火，引爆槍管內之火藥為
    發射動力，機械性能良好，認具殺傷力等情，有該局八十八年十月六日刑鑑字第
    一○○二四○號鑑驗通知書一紙在卷足稽，本件事證明確，被告犯行洵堪認定。
二、核被告其持有該無照獵槍之行為係犯槍砲彈藥刀械管制條例第八條第四項之非法
    持有獵槍罪。第查原住民未經許可，製造、運輸、陳列或持有自製之獵槍，供作
    生活工具之用者，減輕或免除其刑，且不適用槍砲彈藥刀械管制條例第十九條強
    制工作之規定，槍砲彈藥刀械管制條例第二十條第一項定有明文。查被告為山地
    原住民，此有戶籍謄本一紙在卷可證，且扣案之土造獵槍一支係被告在山區打獵
    之用等情，迭據被告與柯正利、柯民強二人於警偵訊供承在卷，所供互核一致。
    準此，基於原住民所土製之獵槍，係屬傳統習慣專供獵捕維生之生活工具，且其
    結構、性能及殺傷力，均遠不及制式獵槍，為恐原住民偶一不慎，即誤蹈法網，
    而以槍砲彈藥刀械管制條例第八條相加，實嫌過苛，爰依前揭規定，減輕其刑，
    並排除槍砲彈藥刀械管制條例第十九條所定強制工作之適用。審酌被告甲○○犯
    後態度良好，且未造成任何人員傷亡及財產損失等一切情狀，爰量處如主文所示
    之刑，罰金並諭知易服勞役之折算標準。又被告前未曾受有期徒刑以上刑之宣告
    ，此有臺灣高雄地方法院檢察署刑案資料查註紀錄表一份在卷可憑，其因一時失
    慮，致罹刑章，經此偵審程序，當知所警惕，信無再犯之虞，本院因認其所受刑
    之宣告以暫不執行為適當，爰併予宣告緩刑三年。至如事實欄所示土造獵槍一支
    為違禁物，爰依刑法第三十八條第一項第一款之規定，併予宣告沒收。
據上論斷，應依刑事訴訟法第二百九十九條第一項前段、槍砲彈藥刀械管制條例第八
條第四項、第二十條、刑法第十一條前段、第四十二條第二項、第七十四條第一款、
第三十八條第一項第一款、罰金罰鍰提高標準條例第二條、現行法規所定貨幣單位折
算新台幣標準條例第二條，判決如主文。
本案經檢察官葉清財到庭執行職務。
中    華    民    國    八十九    年      六      月        九        日
                                  臺灣高雄地方法院刑事第六庭
                                  法  官  沈建興
右正本證明與原本無異。
如不服本判決，應於判決送達後十日內，向本院提出上訴狀。
                                  書記官  蔡琬玲
中    華    民    國    八十九    年      六      月        九        日


司法院資訊處製作；財團法人民間司法改革基金會備份。
